臺灣臺北地方法院民事判決　　　　　　　92年度訴字第5428號
原　　　告　美體考究股份有限公司
法定代理人　乙○○
訴訟代理人　張雙華律師
被　　　告　遠百企業股份有限公司
法定代理人　丙○○
訴訟代理人　黃建隆律師
　　　　　　洪宗巖律師
　　　　　　馬志平律師
上列當事人間請求損害賠償等事件，本院於中華民國94年1月13
日言詞辯論終結，判決如下：
    主  文
原告之訴及其假執行之聲請均駁回。
訴訟費用由原告負擔。
    事實及理由
一原告主張：原告於民國92年6月9日，與被告簽訂租賃確認書，
  承租新竹愛買賣場專櫃，租賃期間自92年9月1日起至93年9月3
  0日止，租金按原告營業額百分之十八計算，原告同時簽發發
  票人為甲○○，付款人為美商花旗銀行新竹分行，票號第0000
  000號，面額新臺幣（下同）100,000元之支票予被告收執，被
  告亦通知原告於92年8月12日，前往現場丈量，並提供標明面
  積平面圖予原告。詎被告於92年9月間，擅自變更原告承租位
  置及租金計算方式，更未經原告同意將原告承租之專櫃出租他
  人，使原告受有支出教育訓練費50,000元、設計費24,000元、
  裝潢費用200,000元、廣告文宣費27,090元、搬運費28,000元
  ，合計共329,090元之損害。是被告有可歸責之事由，無法履
  行上開租約，原告除依民法第256條規定，以起訴狀繕本送達
  為解除契約之意思表示外，並依民法第260條規定，請求被告
  賠償329,090元。又原告與被告簽訂租約後，已散發廣告載明
  將於92年10月份在新竹愛買設立專櫃，因被告之違約行為，使
  消費者誤認原告並未設立專櫃，致原告之商譽受有損害，原告
  依民法第227條之1準用同法第195條規定，自得請求被告刊登
  附件所示道歉啟事等語。並聲明：(一)被告應給付原告329,090
  元，及自起訴狀繕本送達翌日起至清償日止，按年息百分之五
  計算之利息。(二)被告應於中國時報、聯合報第一版以二分之一
  版面之篇幅刊登附件所示之道歉啟事1日。(三)第二項聲明部分
  ，願供擔保，請准宣告假執行。
二被告則以：
(一)原告提出之租賃確認書，僅為雙方協商討論租約程序之一部分
  ，性質上並非租約，且上開租賃確認書未經被告蓋用公司大小
  章，兩造間並無租賃契約關係。
(二)兩造間就其他賣場所簽訂之租約，被告均由市場開發暨工程部
  副總經理丁○○代理被告為之，被告副理庚○○並非公司法第
  8條所規定之公司負責人，並無代表或代理被告之權限，縱認
  前開租賃確認書屬於租約，亦屬於庚○○個人無權代理之行為
  ，被告不承認庚○○所為之無權代理行為。
(三)原告另向被告承租其他賣場專櫃，明知負責簽約者為被告副總
  經理丁○○，被告副理庚○○並無代表簽約之權限，且被告並
  無以自己之行為表示以代理權授與庚○○，被告不必負擔授權
  人之責任。
(四)退萬步言，縱認為原告解除契約為有理由，原告請求之教育訓
  練費及宣傳廣告商譽受損部分，未提出證據證明，且被告從未
  聽聞任何消費者抱怨或申訴原告未依廣告設櫃之事。至原告所
  提出設計費、裝潢費用、廣告文宣費、搬運費之單據，被告否
  認該單據之真正，且被告已於92年8月12日，告知原告無法接
  受原告提出之租賃條件，原告就損害之發生，亦屬與有過失。
(五)並聲明：原告之訴及假執行之聲請均駁回；如受不利之判決，
  願預供擔保請准宣告免為假執行。
三兩造不爭執之事實：
(一)原告於92年6月9日，交付租賃確認書、前開支票予被告副理庚○○，為兩造所不爭執，有租賃確認書、支票在卷，並經證人
  庚○○結證屬實。
(二)原告曾於92年8月12日，前往前開專櫃現場丈量，為兩造所不
  爭執，有平面圖在卷。
四得心證之理由：
  本件兩造所爭執之處，應在於兩造間就前開專櫃是否有租賃關
  係，及被告是否違反租約構成債務不履行？
(一)兩造間就前開專櫃是否有租賃關係：
1.原告主張兩造間就前開專櫃有租賃關係存在云云，但為被告所
  否認，自應由原告依民事訴訟法第277條關於舉證責任分配之
  規定，就兩造間有租賃關係之有利於己之事實，負舉證之責任
  。就此，原告係提出租賃確認書、前開支票、臺北107支郵局
  第243號存證信函、平面圖，並聲請訊問證人郭新政、甲○○
  、己○○，以為證明。
2.經查，證人郭新政證稱：伊為原告總經理，代表原告與被告洽
  談前開專櫃承租事宜，伊在上開租賃確認書上蓋好原告之公司
  大小章後交付予被告副理庚○○等語。是依證人郭新政上開所
  述，亦僅證明兩造已不爭執原告曾交付租賃確認書予被告之事
  實，尚不足以證明兩造間就前開專櫃有達成租賃之合意。況上
  開租賃確認書僅有原告蓋用公司大小章，並無被告之公司大小
  章，此有租賃確認書在卷足稽（本院卷1第17、18頁）。故依
  原告提出之租賃確認書，自不足證明兩造間就前開專櫃，有達
  成租賃之合意。
3.次查，證人庚○○證稱：伊擔任被告副理，負責商店街招商及
  租賃條件之洽談，伊並無代表被告簽約之權限，前開專櫃乃由
  原告之郭新政總經理和伊洽談，因原告另向被告承租其他賣場
  專櫃，伊就詢問原告是否願意承租前開專櫃，至原告在租賃確
  認書上蓋用公司大小章，僅係表示有承租前開專櫃之意願，但
  被告方面必須副總經理丁○○確認始可，另伊收受原告交付之
  前開支票，乃表示原告有承租這個場地之意願而已，本件事後
  因為原告未同意包底以致未承租前開專櫃等語。又證人丁○○
  證稱：伊曾於92年6至9月間擔任被告市場開發部副總經理，有
  代表被告簽約之權限，證人庚○○當時擔任市場開發部下之招
  商管理部副理，僅負責對外接洽招商事宜，並無代表被告之權
  限，兩造間有關桃園愛買專櫃之專櫃進櫃續約申請表上，有關
  被告副總經理「Daniel」之簽名，即為伊之簽名（本院卷1第
  43頁）等語。參以，公司之協理並非公司法第8條第2項所規定
  之公司負責人，且依被告之公司章程第22條、第23條規定（本
  院卷1第93頁），被告設總經理一人，副總經理最多六人，協
  理等由總經理視事實需要提請董事會，由董事會以董事過半數
  之出席，及出席董事過半數之同意任免之。董事長對外代表公
  司，總經理依照股東會及董事會決議處理經營管理事務。堪認
  證人庚○○擔任被告之副理，並無代表被告之權限。則原告主
  張證人庚○○有代表被告之權限，證人庚○○收受原告交付之
  租賃確認書及前開支票，兩造間就前開專櫃已成立租賃關係，
  自不足取。
4.另查，被告固於92年10月2日，寄發臺北107支郵局第243號存
  證信函予原告，此有該存證信函在卷（本院卷1第23、24頁）
  ，亦為兩造所不爭執，惟上開存證信函僅記載證人庚○○曾於
  92年6月3日，接獲被告單方面出具之租賃確認書，原告提出之
  租賃條件與被告之要求不符，並通知原告取回前開支票等語，
  則原告主張依上開存證信函，得以證明證人庚○○有權代表被
  告簽訂租賃契約云云，亦不足取。
5.又原告曾於92年8月12日，前往前開專櫃現場丈量，為兩造所
  不爭執，有平面圖在卷（本院卷1第19頁）。惟查，證人甲○○證稱：伊為原告之加盟店負責人，原告通知伊可以在前開專
  櫃設櫃，伊曾與原告總經理郭新政及證人庚○○、戊○○洽談
  稱：伊為有誼室內設計有限公司負責人，因承攬原告業務曾至
  前開專櫃丈量，被告之戊○○曾提供平面圖予伊等語。然證人
  戊○○證稱：伊為被告招商管理部經理，原告欲向被告承租前
  開專櫃，伊雖曾會同原告查看前開專櫃現場，但兩造因租賃條
  件無法談成，本件租約並未成立等語。是依原告提出之平面圖
  ，及證人甲○○、己○○上開所述，充其量僅得證明被告經理
  即證人戊○○曾會同原告丈量前開專櫃之範圍，並足以證明兩
  造間就前開專櫃有達成租賃之合意。
6.另原告向被告承租桃園愛買之專櫃，此有該專櫃進櫃續約申請
  表在卷足稽（本院卷1第43頁），亦為兩造所不爭執。惟上開
  專櫃進櫃續約申請表由原告交付被告副理即證人庚○○後，尚
  需經被告副總經理即證人丁○○簽名後始生效力，此已為上開
  專櫃進櫃續約申請表所明載，此亦經證人庚○○、丁○○結證
  屬實，堪認原告已知悉被告有代表權限者為證人丁○○，而非
  證人庚○○。則證人庚○○收受原告交付之租賃確認書、前開
  支票，並無足以使原告誤信被告曾授與證人庚○○代理權之表
  見事實存在。故原告主張兩造間桃園愛買專櫃承租事宜，亦由
  證人庚○○負責，則證人庚○○收受原告交付之租賃確認書、
  前開支票，被告屬於由自己之行為表示以代理權授與他人，應
  依民法第169條規定，對於原告應負授權人之責任云云，仍不
  足取。
7.此外，原告始終不能提出其他證據，以證明兩造間就前開專櫃
  有達成租賃之合意，兩造間有租賃關係存在。故原告主張兩造
  間就前開專櫃有租賃關係存在，被告擅自變更原告承租位置及
  租金計算方式，更未經原告同意將原告承租之攤位出租他人，
  應依民法第260條、第227條之1準用第195條規定，賠償原告教
  育訓練費、設計費、裝潢費用、廣告文宣費、搬運費，合計共
  329,090元，及損害原告商譽部分，應刊登附件所示道歉啟事
  云云，均屬無據。
(二)本件兩造間就前開專櫃並無租賃關係，則有關被告是否違反租
  約構成債務不履行部分，自毋庸再予審酌。
五從而，原告依民法第260條、第227條之1準用第195條規定，請
  求被告給付329,090元，及自起訴狀繕本送達翌日起至清償日
  止，按年息百分之五計算之利息，及被告應於中國時報、聯合
  報第一版以二分之一版面之篇幅刊登附件所示之道歉啟事1日
  ，均為無理由，應予駁回。
六又原告之訴既經駁回，其假執行之聲請，因訴之駁回而失所附
  麗，不應准許。
七本件事證已臻明確，兩造其餘主張、陳述及所提證據，經審酌
  與本院前揭判斷不生影響，毋庸再予審酌，併此敘明。
八訴訟費用負擔之依據：民事訴訟法第78條。
中　　華　　民　　國　　94　　年　　1 　　月　　31　　日
   　　　　　　　　　民事第六庭法　　　官姜悌文
右為正本係照原本作成
如對本判決上訴，須於判決送達後廿日內向本院提出上訴狀，並
依上訴利益繳納上訴費。
中　　華　　民　　國　　94　　年　　1 　　月　　31　　日
                              法院書記官　陳鳳瀴
